臺灣彰化地方法院民事判決　九十三年度訴字第三五四號
　　原　　　告　　乙○○
　　訴訟代理人　　黃精良律師
　　複　代理人　　甲○○
　　被　　　告　　丁○○
　　　　　　　　　丙○○
　　　　　　　　　戊○○
　　　　　　　　　己○○
右當事人間請求拆屋交地事件，本院於民國九十四年三月八日言詞辯論終結，判決如
左：
    主      文
被告丁○○、丙○○、戊○○應將坐落彰化縣彰化市○○○段山腳小段三五一之三二
地號土地上如附圖所示編號Ｈ部分面積０．三平方公尺及同小段三五一之三一地號土
地上如附圖所示編號Ｈ部分面積一．三平方公尺圍牆拆除，並將同小段三五一之二八
地號土地上如附圖所示編號Ｉ部分面積一平方公尺建物、編號Ｉ１部分面積二平方公
尺一層鐵皮磚造建物拆除，將編號Ｊ部分之果樹剷除。
被告己○○應將坐落彰化縣彰化市○○○段山腳小段三五一之三二地號土地上如附圖
所示編號Ｋ部分面積一．五平方公尺三層加強磚造建物拆除，並將該部分土地返還原
告。
訴訟費用由被告丁○○、丙○○、戊○○負擔三分之二，餘由被告己○○負擔。
本判決得假執行。
    事實及理由
一、本件被告丙○○、戊○○、己○○未於言詞辯論期日及最後言詞辯論期日到場，
    核無民事訴訟法第三百八十六條各款所列情形，爰依原告之聲請，由其一造辯論
    而為判決。
二、原告主張：坐落彰化縣彰化市○○○段山腳小段三五一之二八、三五一之三一、
    三五一之三二地號等三筆土地（下稱系爭土地）係訴外人都城建築股份有限公司
    （下稱都城建設公司）信託登記為原告所有，被告分別在其上建屋，係屬無權占
    有，爰依信託法第一條、信託契約之約定、民法第七百六十七條規定，請求被告
    將系爭土地上之房屋拆除，並將占用之土地返還原告等語。並聲明：(一)如主文第
    一、二項所示。(二)願供擔保，請准宣告假執行。
三、被告丁○○、丙○○則以：被告丁○○、丙○○、戊○○（下稱丁○○等三人）
    之父於民國六十三年間，係將祖產田地，除留下住宅外，全數出賣予都城建設公
    司，並未出賣圍牆內之土地，被告丁○○等三人之父已於七十六年間死亡，雖不
    能認定買賣之範圍，然依一般觀念，住宅均力求方正，若賣掉系爭土地，則會成
    為梯形，不合常理，且農舍四週，自始就有圍籬，買賣時，應會以此為界，不可
    能出賣圍籬內之土地。被告丁○○等三人之父係於六十一年間建築房屋，六十三
    年始辦理土地分割過戶時曾鑑界，當時一切正常，六十四年是依原有竹籬位置改
    建現有圍牆，被告丁○○等三人之父曾表示「咱的地有到圍籬外」，足以認定所
    有權之範圍，且測量有可能因地震或儀器進步，而有不同之基準。另系爭土地買
    賣係由都城建設公司辦理過戶，亦可能未誠實辦理或預設陷阱，否則豈有有這些
    多畸零地。另該公司所買土地既包含賣方屋內，卻不知會，亦不請求賣方拆除地
    上物，顯有構陷之意圖（買賣當初曾因進出道路有所爭執），就算系爭土地係都
    城建設公司所買，也應一併購買地上物，並無要求被告丁○○等三人拆屋還地之
    道理。況原告之請求時效已完成等語置辯。並聲明：原告之訴駁回。
四、被告戊○○、己○○均未於言詞辯論期日到場，亦未提出準備書狀作何聲明或陳
    述。
五、得心證之理由：
　(一)查原告主張系爭土地為都城建設公司登記為原告所有，系爭三五一之三一地號、
    三五一之三二地號土地上編號Ｈ部分圍牆、系爭三五一之二八地號土地上如附圖
    所示編號Ｉ及Ｉ１部分建物，係被告陳建興等三人所有，其上編號Ｊ部分果樹其
    三人種植；系爭三五一之三二地號土地上如附圖所示編號Ｋ部分三層加強磚造建
    物為被告己○○所有之事實，業據其提出土地登記謄本、地籍圖謄本、信託契約
    書等為證，並經本院會同彰化縣彰化地政事務所人員勘驗測量屬實，分別製有勘
    驗筆錄及複丈成果圖在卷可稽，被告丁○○、丙○○對於上開地上物為其所有之
    事實，並不爭執，另被告戊○○、己○○已於相當時期受合法之通知，而於言詞
    辯論期日不到場，亦未提出準備書狀爭執，是原告主張之上開事實，應堪認為真
    實。
　(二)次查，原告主張被告己○○係無權占有系爭土地之事實，被告己○○已於相當時
    期受合法之通知，而於言詞辯論期日不到場，亦未提出準備書狀爭執，應堪認為
    真實。惟原告主張被告丁○○等三人係無權占有系爭土地乙情，則為被告丁○○
    、丙○○所否認，辯稱系爭土地係被告丁○○三人之父出賣予都城建設公司，買
    賣之範圍是在圍牆以外，當時係由都城建設公司辦理過戶，該公司可能為不實之
    辦理云云。按當事人主張有利於己之事實者，就其事實有舉證之責任。民事訴訟
    法第二百七十七條前段定有明文。被告丁○○、丙○○上開所辯，既為原告所否
    認，則其二人自應舉證以實其說。經查，被告丁○○、丙○○雖提出其房屋之平
    面配置圖及圍牆照片為證，然此僅為房屋之狀況，並不能證明其等之父與都城建
    設公司買賣土地之範圍確未包含系爭土地。另被告丁○○、丙○○所稱其等之父
    依常理不可能將圍牆以內之土地出賣，係都城建設公司辦理分割登記有所不實云
    云，均屬臆測之詞，亦不能證明系爭土地買賣之範圍如何。是被告丁○○、丙○○既不能證明系爭土地之信託人都城建設公司買賣之範圍確未包含系爭土地，其
    所辯自無可採，原告主張被告丁○○等三人係無權占有系爭土地，應堪採信。
　(三)被告丁○○、丙○○雖另辯稱系爭土地於六十三年即出售予都城建設公司，該公
    司三十年餘年間均未主張被告係無權占有，已逾請求權消滅時效云云。按請求權
    ，因十五年間不行使而消滅。但法律所定期間較短者，依其規定。固為民法第一
    百二十五條所明定。惟「已登記不動產所有人之回復請求權，無民法第一百二十
    五條消滅時效規定之適用」、「已登記不動產所有人之除去妨害請求權，不在本
    院釋字第一０七號解釋範圍之內，但依其性質，亦無民法第一百二十五條消滅時
    效規定之適用」，業經司法院大法官會議釋字第一０七號、一六四號解釋甚明。
    查系爭土地為已登記土地，原告請求被告丁○○等三人將系爭土地之地上物拆除
    或剷除，係行使除去妨害請求權，自無消滅時效之適用。故被告丁○○、丙○○
    上開所辯，要無可取。
　(四)末按「所有人對於無權占有或侵奪其所有物者，得請求返還之。對於妨害其所有
    權者，得請求除去之。有妨害其所有權之虞者，得請求防止之」、「稱信託者，
    謂委託人將財產權移轉或為其他處分，使受託人依信託本旨，為受益人之利益或
    為特定之目的，管理或處分信託財產之關係。」民法第七百六十七條、信託法第
    一條分別定有明文。查系爭土地係都城建設公司信託登記為原告所有，信託目的
    為委託管理、處分不動產，信託財產之管理或處分方法中約定委託管理不動產被
    他人占用者應訴請法院排除，此有原告所提土地登記登記謄本及信託契約書可稽
    。本件被告係無權占有系爭土地，已如前述，則原告依上開規定及信託契約之約
    定，請求被告丁○○、丙○○、戊○○將系爭三五一之三二地號土地上如附圖所
    示編號Ｈ部分面積０．三平方公尺及同小段三五一之三一地號土地上如附圖所示
    編號Ｈ部分面積一．三平方公尺圍牆拆除，並將同小段三五一之二八地號土地上
    如附圖所示編號Ｉ部分面積一平方公尺建物、編號Ｉ１部分面積二平方公尺之一
    層鐵皮磚造建物拆除，將編號Ｊ部分之果樹剷除。被告己○○將系爭三五一之三
    二地號土地上如附圖所示編號Ｋ部分面積一．五平方公尺三層加強磚造建物拆除
    ，並將該部分土地返還原告。均為有理由，應予准許。
　(五)原告陳明陳明願供擔保，聲請宣告假執行，因本判決所命給付之價額未逾五十萬
    元，爰依職權宣告假執行。
五、訴訟費用負擔之依據：民事訴訟法第七十八條、第八十五條第一項但書。
中　　　華　　　民　　　國　　九十四　　年　　　三　　　月　　二十二  　日
                                    臺灣彰化地方法院民事第二庭
~B法　　　官　羅秀緞
右為正本係照原本作成。
如對本判決上訴須於判決送達後廿日內向本院提出上訴狀。
~B法院書記官　楊年雄
中　　　華　　　民　　　國　　九十四　　年　　　三　　　月　　二十二　　 日
